【裁判字號】    94,訴,1759
【裁判日期】    950328
【裁判案由】    偽造文書
【裁判全文】
臺灣臺北地方法院刑事判決              94年度訴字第1759號
公  訴  人  臺灣臺北地方法院檢察署檢察官
被      告  戊○○
選任辯護人  葉海萍律師
上列被告因偽造文書案件，經檢察官提起公訴（九十四年度偵字
第一五六一九號），本院判決如下：
    主  文
戊○○無罪。
    理  由
一、公訴意旨略以：被告戊○○於民國八十九年九月間，為中華
    電信股份有限公司（下稱中華電信）南區營運處（址設臺北
    市○○○路○段五十二號）之委外人員，明知丁○○於八十
    九年九月中旬交付之個人身分證影本，僅委託辦理一個行動
    電話門號：0000000000號，竟圖增加行動電話之
    業務量，冒用丁○○之名義，將丁○○之身分證影本交由不
    知情之乙○○，另外申辦門號：0000000000號之
    ＳＩＭ卡一張，將該0000000000號ＳＩＭ卡交予
    丙○○轉交薛麗玉使用。被告於八十九年九月十五日冒名申
    辦完成後，為免遭丁○○發現，旋於同年十月三日及十月二
    十日，變更帳單寄送地址至薛麗玉住處。嗣於九十三年十月
    間，因薛麗玉未按時繳費，中華電信通知丁○○繳納欠費，
    始知上情。因認被告涉有刑法第二百十六條、第二百十條之
    行使偽造私文書罪嫌。
二、按犯罪事實應依證據認定之，無證據不得推定其犯罪事實；
    不能證明被告犯罪者，應諭知無罪之判決，刑事訴訟法第一
    百五十四條、第三百零一條第一項分別定有明文。又事實之
    認定，應憑證據，如未能發現相當證據，或證據不足以證明
    ，自不能以推測或擬制之方法，以為裁判基礎，最高法院四
    十年臺上字第八六號著有判例可資參照。且認定犯罪事實所
    憑之證據，雖不以直接證據為限，間接證據亦包括在內，然
    無論直接或間接證據，其為訴訟上之證明，須於通常一般之
    人均不致於有所懷疑，而得確信其為真實之程度者，始得據
    之為有罪之認定，倘其證明尚未達到此一程度，而有合理性
    懷疑之存在時，即無從為有罪之認定，此亦有最高法院七十
    六年臺上字第四九八六號判例可資參照。
三、本件公訴人認被告涉有行使偽造私文書罪嫌，係以：(一)證人
    乙○○之證述；(二)中華電信臺灣北區電信分公司臺北南區營
    運處服務中心九十四年九月二十二日南服四九四字第一０八
    九號函及附件之行動電話使用人資料（偵查卷第四九、五十
    頁）；(三)中華電信行動電話業務租用申請書三份（偵查卷第
    五十一頁至第五十六頁、第五十九、六十頁），為其論據。
    訊據被告堅決否認有何行使偽造私文書之犯行，辯稱：當時
    係代丁○○申辦一個行動電話門號，代丙○○申辦兩個行動
    電話門號，本案因另有承辦人員誤填資料，將原係丙○○申
    請之門號0000000000號載為丁○○所申請所致，
    並無行使偽造私文書之動機及犯行等語。
四、經查：
（一）被告於八十九年八、九月間，為中華電信南區營運處之委
      外人員，受丁○○之委託，申辦一個行動電話門號，並將
      門號0000000000號（下稱五四四號）ＳＩＭ卡
      一張交付丁○○使用，另受丙○○之委託，申辦二個行動
      電話門號，並將0000000000號（下稱八四四號
      ）、及0000000000號（下稱四一四號）ＳＩＭ
      卡各一張交予丙○○，丙○○再將四一四號ＳＩＭ卡一張
      交予薛麗玉使用之事實，業據證人丁○○、丙○○、薛麗
      玉於警詢證述屬實（見偵查卷第十二至十四頁、第二十三
      至二十六頁、第二十七至二十九頁），是被告辯稱代丁○○申辦一個行動電話門號，代丙○○申辦兩個行動電話門
      號，應非子虛。惟依卷附行動電話業務租用申請書所載，
      八四四號為丙○○申請使用；而五四四號、四一四號則均
      係丁○○申請使用。是本案應究明者，係四一四號申請書
      為何記載為丁○○所申請，被告是否明知丁○○僅委託申
      辦五四四號，故意以丁○○名義多申辦四一四號？
（二）復查，八四四號係由中華電信雙和營運處員工林群甯受理
      申辦，五四四號、四一四號則由南區營運處員工乙○○受
      理申辦，此有上述各該門號之行動電話業務租用申請書附
      卷可稽。且乙○○係將五四四號、四一四號申請人之身分
      證影本、挑好之號碼、費率及帳單地址等資料寫在紙張上
      ，傳真至中華電信博愛服務中心，由甲○○○依傳真資料
      填寫申請書、同意書及取得ＳＩＭ卡，甲○○○再將ＳＩ
      Ｍ卡交與乙○○轉交被告，ＳＩＭ卡之外封套上僅書有門
      號號碼，並無記載申請人姓名之事實，並經證人乙○○、
      甲○○○於本院證述明確（均見本院九十五年三月十四日
      審判筆錄）。參諸證人乙○○於警詢及本院均證述五四四
      、四一四號均係其受理申辦之門號，係應被告之請代丁○○、丙○○各申請一個門號，並非代丁○○申請二個門號
      等語（偵查卷三十一頁、本院九十五年三月十四日審判筆
      錄），核與被告辯稱交由乙○○代為申辦丁○○、丙○○
      各一個門號等情相符。是依證人乙○○之上開證述，僅足
      認定四一四號為被告交由乙○○申辦，尚難認定係被告故
      意冒用丁○○名義申辦。
（三）至證人甲○○○雖證述係依傳真資料填載四一四號及五四
      四申請書之申請人均為丁○○等語，惟查，收發傳真之原
      始文件均已銷燬，業據證人乙○○、甲○○○證述在卷（
      偵查卷第三十四、三十七頁）。衡以證人甲○○○亦證述
      行動電話申請業務並非其職務範圍，乃因中華電信規定員
      工每月必須行銷行動電話門號，故代為辦理門號申請事宜
      ，且因業績問題，故將五四四號受託人姓名填載為馮麗琦
      等語（偵查卷第三十七頁、本院九十五年三月十四日審判
      筆錄），足認在中華電信規定所有員工須推廣門號之情形
      下，當時行動電話申請之業務應非微量。再觀諸四一四號
      申請書之建檔日期為八十九年九月十五日，五四四號申請
      書之建檔日期為同年月十八日，經查分別星期五及星期一
      ，工作日僅差一日，依一般正常作業，星期五未及處理完
      成之部分，則留待星期一完成，是四一四號、五四四號確
      有同時申請之可能。復參以四一四號申請書所載之月租費
      率係一八八型，與丙○○另申辦之八四四號之月租費率為
      八八型相較，二者雖有不同，惟乙○○、甲○○○經手之
      四一四號與五四四號之月租費率則為相同之一八八型。是
      綜上各情及證人乙○○證述係為丁○○、丙○○各申請一
      個門號等語觀之，在收發傳真之原始文件均已銷燬，無法
      比對之狀況下，不能排除本件申辦四一四號之過程中，有
      將丙○○申請之四一四號誤繕為丁○○申請之可能性。
（四）至依卷附之四一四號使用人資料（偵查卷第五十頁）記載
      四一四號於八十九年九月十五日申裝，於八十九年十月三
      日、十月二十日均以電話口頭申請更改裝機地址，並於十
      月二十日註明使用用為薛麗玉等情；及依證人即中華電信
      南區營運處政風處主任陳中輝證述該二更改地址紀錄之操
      作代號００二００九號為戊○○所屬（偵查卷第四十四頁
      ）、證人丙○○證述係透過被告更改帳單地址（本院九十
      五年三月十四日審判筆錄）等語，雖足認定被告於四一四
      號「更改帳單時」，應已知悉四一四號申請書所載之申請
      人為丁○○，而非收受四一四號ＳＩＭ卡之丙○○。惟參
      酌證人乙○○證述中華電信於八十九年八、九月間規定每
      個正式員工至少要推銷五個門號，每推銷一個門號可領獎
      金新臺幣五百元，被告非正式員工，推廣四一四號、五四
      四號之獎金由證人乙○○領走等語（本院九十五年三月十
      四日審判筆錄），可知被告代丁○○、丙○○申辦門號並
      無利益可言。復參以該四一四號由薛麗玉使用，亦按時繳
      費至九十三年九月，九十三年十月之欠費亦於九十三年十
      一月十一日繳清，亦經證人薛麗玉證述明確（偵查卷第二
      十八頁），並有中華電信南區營運處九十四年四月十二日
      函一紙附卷可稽（偵查卷第五頁），是以四一四號由薛麗
      玉使用並繳費，尚查無另作犯罪之用或造成任何經濟上之
      損害，難認被告有何行使偽造私文書之動機。從而被告縱
      事後有更改帳單地址之行為，尚難據此推論被告於四一四
      號「申辦時」即故意冒用丁○○名義為之。
五、綜上所述，本件以丁○○名義申請使用行動電話門號：00
    00000000號，不能排除有誤繕申請人資料之可能。
    且依卷存證據，尚不足證明被告有前揭公訴意旨所指之犯行
    。此外，本院復查無其他積極證據，足認被告有公訴人所指
    行使偽造私文書之犯行與動機，核諸前揭說明，自應由本院
    就被告為無罪之諭知。
據上論斷，應依刑事訴訟法第三百零一條第一項，判決如主文。
本案經檢察官廖舒屏到庭執行職務。
中    華    民    國    95    年    3     月    28    日
                  刑事第三庭  審判長法  官  林恆吉
                                    法  官  王幸華
                                    法  官  胡宗淦
以上正本證明與原本無異。
如不服本判決，應於判決送達後10日內向本院提出上訴狀（應抄
附繕本）。告訴人或被害人如對於本判決不服者，應具備理由請
求檢察官上訴，其上訴期間之計算係以檢察官收受判決正本之日
期為準。
                                    書記官  張耀鴻
中    華    民    國    95    年    3     月    28    日


司法院資訊處製作；財團法人民間司法改革基金會備份。
